臺灣彰化地方法院刑事判決　　　　　　　100年度訴字第242號
公　訴　人　臺灣彰化地方法院檢察署檢察官
被　　　告　林峻益
　　　　　　　　（現另案於法務部矯正署彰化看守所受押）
上列被告因違反毒品危害防制條例案件，經檢察官提起公訴（
99年度毒偵字第2263號），本院依簡式審判程序判決如下：
    主   文
林峻益施用第一級毒品，累犯，處有期徒刑玖月，扣案第一級毒
品海洛因肆包（驗餘淨重零點貳柒公克）沒收銷燬之；又施用第
二級毒品，累犯，處有期徒刑陸月。應執行有期徒刑壹年壹月，
扣案之第一級毒品海洛因肆包（驗餘淨重零點貳柒公克）沒收銷
燬。
    事   實
一、林峻益前因施用毒品案件，經執行觀察、勒戒後，被評定為
    無繼續施用毒品之傾向，於民國93年3月23日執行完畢釋放
    ，並經臺灣彰化地方法院檢察署（以下簡稱：彰化地檢署）
    檢察官以93年度毒偵字第521號為不起訴處分確定。復於上
    開執行觀察、勒戒完畢釋放後5年內，自93年5、6月間起至
    94年3月6日止，犯連續施用第一級毒品罪，及自93年7、8月
    間起至94年3月6日止，犯連續施用第二級毒品罪，經本院以
    94年度訴字第352號判決，各判處有期徒刑9月、5月，應執
    行有期徒刑1年1月確定。另因犯恐嚇罪，經臺灣高等法院臺
    中分院（以下簡稱：臺中高分院）以94年度上易字第1253號
    判決，判處有期徒刑3年3月確定。其後因中華民國九十六年
    罪犯減刑條例施行，上開連續施用第一、二級毒品之二罪，
    均經法院裁定各減其宣告刑之二分之一，減刑後之刑期，與
    前述恐嚇罪合併定應執行刑有期徒刑3年8月確定，於96年12
    月10日經假釋出獄，至97年9月4日假釋期滿未經撤銷，視為
    執行完畢。詎其仍不知悔改，復基於施用第一級毒品海洛因
    之犯意，於99年11月16日下午16時30分許，在其位於彰化縣
    溪湖鎮○○里○○路81巷31號之住處，將毒品海洛因加水混
    合後，再以針筒注射手臂血管之方式，施用第一級毒品海洛
    因一次。另基於施用第二級毒品甲基安非他命之犯意，於施
    用第一級毒品海洛因後約5五分鐘許，准第同日晚上9時許，
    在同上處所，將毒品甲基安非他命置於玻璃球內，再用火燒
    烤吸食煙霧之方式，施用第二級毒品甲基安非他命一次。嗣
    於99年11月17日凌晨1時30分許，在上開處所，為警查獲，
    並扣得其所有之第一級毒品海洛因肆包（驗餘淨重零點貳柒
    公克）及新購尚未使用之注射針筒4支。
二、案經彰化縣警察局溪湖分局報告臺灣彰化地方法院檢察署檢
    察官偵查起訴。
    理  由
一、被告林峻益所犯之本案犯罪，係死刑、無期徒刑、最輕本刑
    為3年以上有期徒刑以外之罪。其於準備程序就上開被訴事
    實為有罪之陳述，經受命法官告知簡式審判程序之旨，並聽
    取其與公訴人之意見後，本院認無不得或不宜改依簡式審判
    程序進行之情事。爰依刑事訴訟法第273條之1第1項、第284
    條之1規定，裁定由受命法官獨任進行簡式審判程序，先予
    敘明。
二、上開犯罪事實，業據被告林峻益於警詢、偵查時及本院行準
    程序與審理中，均坦承不諱；且警方於99年11月17日對被告
    所採集之尿液，經送檢驗後，結果呈現嗎啡及甲基安非他命
    之陽性反應，有彰化縣警察局溪湖分局委託檢驗尿液代號與
    真實姓名對照證單各1份及詮昕科技股份有限公司濫用藥物
    尿液檢驗報告2紙在卷可憑。足認被告之自白與事實相符，
    應可採信。本案事證明確，被告上開施用第一、二級毒品各
    一次之犯行，均堪以認定。
三、查被告前因施用毒品案件，經執行觀察、勒戒後，被評定為
    無繼續施用毒品之傾向，於93年3月23日執行完畢釋放，並
    經彰化地檢署檢察官以93年度毒偵字第521號為不起訴處分
    確定。復於上開執行觀察、勒戒完畢釋放後5年內，自93年5
    、6月間起至94年3月6日止，犯連續施用第一級毒品罪，及
    自93年7、8月間起至94年3月6日止，犯連續施用第二級毒品
    罪，經本院以94年度訴字第352號判決，各判處有期徒刑9月
    、5月，應執行有期徒刑1年1月確定等節，有臺灣高等法院
    被告前案紀錄表各1份在卷可稽。被告自上開觀察、勒戒執
    行完畢釋放後，距本案犯罪時，其期間雖均已超過5年，惟
    按「毒品危害防制條例於92年7月9日修正公布，自93年1月9
    日施行，其中第20條、第23條將施用毒品之刑事處遇程序，
    區分為『初犯』及『5年內再犯』、『5年後再犯』。依其立
    法理由之說明：『初犯』，經觀察、勒戒或強制戒治後，應
    為不起訴處分或不付審理之裁定；經觀察、勒戒或強制戒治
    執行完畢釋放後，『5年內再犯』者，因其再犯率甚高，原
    實施之觀察、勒戒及強制戒治既已無法收其實效，爰依法追
    訴或裁定交付審理。至於經觀察、勒戒或強制戒治執行完畢
    釋放後，『5年後再犯』者，前所實施之觀察、勒戒或強制
    戒治已足以遮斷其施用毒品之毒癮，為期自新及協助其斷除
    毒癮，仍適用『初犯』規定，先經觀察、勒戒或強制戒治之
    程序。從而依修正後之規定，僅限於『初犯』及『5年後再
    犯』二種情形，始應先經觀察、勒戒或強制戒治程序。倘被
    告於5年內已再犯，經依法追訴處罰，縱其第三次（或第三
    次以上）再度施用毒品之時間，在初犯經觀察、勒戒或強制
    戒治執行完畢釋放5年以後，已不合於『5年後再犯』規定，
    且因已於『5年內再犯』，顯見其再犯率甚高，原實施之觀
    察、勒戒或強制戒治，已無法收其實效，即應依該條例第10
    條處罰。」最高法院有97年度第5次刑事庭會議決議可循。
    因被告在上開觀察、勒戒執行完畢釋放後5年內，曾再犯如
    上所述之連續施用第一、二級毒品罪，是被告本案所為，仍
    合於毒品危害防制條例第23條第2項所定之追訴要件，自均
    應依法論科。
四、按海洛因及甲基安非他命，分別為毒品危害防制條例第2條
    第2項第1、2款所明定之第一、二級毒品，均不得非法持有
    、施用。核被告所為，係分別犯毒品危害防制條例第10條第
    1項之施用第一級毒品罪，及同條例第10條第2項之施用第二
    級毒品罪。其先後為施用第一、二級毒品而分別持有海洛因
    、甲基安非他命之低度行為，已各為其施用之高度行為所吸
    收，均不另論罪。再被告所犯上開二罪間，犯意各別、行為
    互殊，應予分論併罰。又被告前因犯連續施用第一、二級毒
    品罪，經本院以94年度訴字第352號判決，各判處有期徒刑9
    月、5月，應執行有期徒刑1年1月確定；另因犯恐嚇罪，經
    臺中高分院以94年度上易字第1253號判決，判處有期徒刑3
    年3月確定；其後因中華民國九十六年罪犯減刑條例施行，
    上開連續施用第一、二級毒品之二罪，均經法院裁定各減其
    宣告刑之二分之一，減刑後之刑期，與前述恐嚇罪合併定應
    執行刑有期徒刑3年8月確定，於96年12月10日經假釋出獄，
    至97年9月4日假釋期滿未經撤銷，視為執行完畢一節，有前
    揭臺灣高等法院被告前案紀錄表在卷可按。被告於上開徒刑
    執行完畢後，5年以內故意再犯本案有期徒刑以上之罪，均
    為累犯，各應依刑法第47條第1項規定，加重其刑。爰審酌
    被告有上述累犯前科，素行不佳；其曾因施用毒品案件，經
    執行觀察、勒戒及判處徒刑後，卻又再犯，顯見其未能悔改
    並記取教訓；惟念及施用毒品犯罪之本質，為戕害自我身心
    健康之行為，尚未嚴重破壞社會秩序或侵害他人權益，以及
    被告於犯後自白犯行，態度良好，暨斟酌其犯罪之動機、目
    的、手段及高中肄業之智識程度等一切情狀，公訴人於審理
    時，雖以言詞求為對被告定應執行刑有期徒刑1年4月，然本
    院經審酌上情後，認公訴人之求刑有尚嫌稍重之情形，乃分
    別量處如主文所示之刑，併定如主文所示之應執行刑。扣案
    之第一級毒品海洛因肆包（驗餘淨重零點貳柒公克）係屬毒
    品，應依毒品危害防制條例第18條第1項前段之規定，予以
    宣告沒收銷燬之。至於本件雖尚扣得注射針筒4支，因該物
    品係新購入並未使用，且既非違禁物，又與本件施用毒品無
    關，故不為收沒之諭知，附此說明。
據上論斷，應依刑事訴訟法第273 條之1 第1 項、第299 條第 1
項前段，毒品危害防制條例第10條第1項、第2項、第18條第1項
前段，刑法第11條前段、第51條第5款、第47條第1項，判決如主
文。
本案經檢察官告朱健福到庭執行職務。
中    華    民    國  100     年    4     月    8    日
                  刑事第三庭          法  官  洪志賢
以上正本證明與原本無異。
如不服本判決應於收受判決後10日內向本院提出上訴書狀，並
應敘述具體理由。其未敘述上訴理由者，應於上訴期間屆滿後
20日內向本院補提理由書(均須按他造當事人之人數附繕本)
「切勿逕送上級法院」。
中    華    民    國  100     年    4     月    8    日
                                      書記官  許億先
附錄本案論罪科刑法條全文：
毒品危害防制條例第10條
施用第一級毒品者，處 6 月以上 5 年以下有期徒刑。
施用第二級毒品者，處 3 年以下有期徒刑。